【裁判字號】    86,家訴,128
【裁判日期】    890419
【裁判案由】    撤銷贈與等
【裁判全文】
臺灣高雄地方法院民事判決  八十六年度家訴字第一二八號
    原      告  己○○○
                庚○○○
                酉○○
                卯○○
                戌○○
                子○○
                癸○○
                甲○○
                壬○○    原住.
                          應受.
                乙○○○  住同.
                辰○○    住同.
                丁○○    住同.
                丙○○    住同.
                戊○○    住高.
                巳○○    原住.
                          應受.
                丑○○    住同.
                未○○    住高.
                申○○    原住.
                          應受.
                午○○    住高.
    訴訟代理人  李萬得    律 .
    被      告  寅○○    住高.
    訴訟代理人  侯重信律師
右當事人間撤銷贈與等事件，本院判決如左：
    主    文
原告之訴駁回。
訴訟費用由原告負擔。
    事    實
甲、原告方面：
  一、聲明：求為判決：被告應將座落於高雄縣美濃鎮○○段第一六九二號地號地目
      田，面積０．０八公畝二０平方公尺之土地及高雄縣美濃鎮○○段第一七０二
      地號地目田，面積０．０三公畝六二平方公尺之土地返還移轉登記為原告所有
      。
  二、陳述：
  （一）座落於高雄縣美濃鎮○○段第一六九二及第一七０二地號二筆土地，原係原
        告之被繼承人辛○○所有，因受被告寅○○及原告午○○百般巧語而應允贈
        與二人，惟辛○○已屆八十三歲高齡，本身已無謀生能力，更不能維持自己
        生活，極需兒女扶養盡孝，而被告既為原告之女兒，依法即負法定扶養義務
        ，詎被告竟自民國八十六年三月間起拒絕善盡對原告之扶養義務，辛○○始
        於八十六年十月三十日分別以律師函向原告午○○及被告寅○○依法撤銷前
        所為之贈與行為，請求被告返還前揭二筆土地並移轉登記為辛○○所有。
  （二）系爭二筆土地原均欲贈與被告所有，因方便原告午○○參加農保而將同段第
        一六九二地號土地先移轉登記為原告午○○所有，而後再由午○○移轉登記
        予被告所有，此項通謀之虛偽意思表示，隱藏贈與被告土地之法律行為，自
        應認為贈與行為為有效，故辛○○自得因被告不盡扶養義務而得主張撤銷前
        揭贈與行為。
  （三）辛○○之妻即原告己○○○，偏疼女兒，故對兒子，均未准讀高中，並且令
        原告戊○○及原告巳○○二人幫忙種田，其後原告戊○○在外工作，則賴其
        拿薪水回來供辛○○生活，否則光靠被告區區匯回新臺幣（下同）一千元或
        二千元不等之數目，尚不足供生活之用。另辛○○所有第一七一二、一七一
        三、一七一四及一六九三號土地，分別藉由買賣及贈與之方式輾轉入被告手
        中，惟就第一七一二、一七一三及一七一四地號共三筆土地之買賣價金，被
        告均迄未支付，且又不盡其扶養義務，則辛○○既無收入，如何度餘生？是
        以被告並未善盡孝道，則辛○○自得撤銷前揭贈與行為。
  （四）辛○○贈與土地予被告之後，被告並未善盡其扶養責任，六子即原告戊○○
        見狀而責問原告午○○，進而發生互毆，造成原告午○○受傷，被告竟歪曲
        事實，謂係因原告戊○○無正當職而開始慫恿辛○○收回贈與及出售子女之
        田產，事為被告所拒絕，原告戊○○即於八十六年四月九日毆打平常照顧父
        母之胞妹原告午○○，且揚言若原告午○○與被告敢回家，最好準備兩副棺
        材云云，實係構詞誣陷之語。
  （五）被告謂一七０二號土地係由辛○○於分產時，分予兒子即原告戊○○、壬○○、巳○○及被告四人共有，八十年間，其他三子將應有部分讓售被告云云
        。此並非實情，蓋該筆土地係由辛○○直接移轉登記給被告，而非由辛○○
        移轉登記給該四名子女後，再由該三子移轉應有部分合計四分之三予被告，
        且辛○○有十二名子女，若要分給子女，豈有其他兒子不分予，而分給被告
        之理？即令兒子及女兒同予分產，亦斷無身為女兒之被告獨得大部分財產之
        理（第一七０二號面積０．０三六二公頃，每人四分之一為０．００九０五
        公頃，不到一厘，而被告光一七０二、一六九三共二筆土地面積即達０．一
        三五六公頃）？
  （六）被告工於心計，先將其母即原告己○○○接往外住，再利用其母為其有利之
        證詞，均係被告事先設計所致，而且被告自稱以每月一萬三千元付給其胞妹
        即原告未○○以照顧其母云云，倘若屬實，則其已知扶養母親之金額每月即
        達一萬三千元，而之前扶養時僅偶爾付給一千元或二千元，即有不足，且又
        何必於臨訟始來函詢問原告每月生活費應分擔若干？又對於母親可一人獨自
        負擔，對辛○○則謂「分擔」，亦不合理。而今辛○○已臥病在床，非僅需
        要金錢而已，更需他人服侍與照顧，被告如僅匯款而不侍奉，豈可謂為扶養
        ？更何況又停匯款項乎？
  （七）按子女均負有扶養義務，而被告既因受贈不動產而允諾扶養在先，自應盡扶
        養義務，退一步言，即令無此約定，被告亦需負扶養責任，不因有其他兄弟
        姐妹而免責，其不盡扶養義務，辛○○自得撤銷贈與，以供殘年生活之需及
        死後殯費之用，更用以昭戒受父親厚贈者，更應倍盡子女應盡孝道之份，方
        符情理倫常。
  三、證據：提出土地登記謄本影本七份、身分證影本一紙、律師函影本二份、戶籍
      謄本十份，並聲請訊問證人蕭錦燕。
乙、被告方面：
  一、聲明：如主文所示。
  二、陳述：
  （一）辛○○係被告寅○○之父親，辛○○育有七男五女，被告排行第七，被告自
        高中畢業之後，即外出謀職，向來從事美容工作，均按月寄錢回家扶養父母
        ，廿多年來未曾間斷，起初郵寄郵政匯票或郵政現金袋，七十三年以前寄給
        父親辛○○收受，七十四年以後改寄母親己○○○經收，有母親多年來留存
        之信封可稽，其未留存者尚且不計，而被告所寄現金袋一千元、一千五百元
        或二千元，均屬早期，且係逢節慶或父母生日另寄之禮金，生活費則以匯票
        按月寄回，辛○○執此指被告每次只寄一、二千元，不足供父母生活，而由
        原告戊○○支應生活費云云，顯然歪曲事實，因被告無法預知將發生本件訟
        案，故未將以往匯款之收據全予保存，然而母親已證明被告每月匯寄三萬元
        ，並證稱：「兒子都沒有拿錢回來」，而究竟被告每月匯款若干，郵局有案
        可查，若被告每月只匯一、二千元，則其他兒子既未給付分文，父母將如何
        生活？其理至明。而八十三年十二月間，母親中風，行動困難，才改為少部
        份郵寄，大部份則改為郵政匯款，而由郵局送現款給母親親收，足證被告善
        盡孝道，並無拒不履行扶養義務。
  （二）詎原告戊○○無正當職業，自八十六年四月初，即囑原告午○○轉告被告，
        希望被告將名下土地讓售與伊，被告為留下養老而予拒絕，渠即惱羞成怒，
        於同年四月九日毆打平常照顧父母之胞妹午○○，並恐嚇女兒不得回家，若
        敢回家，最好準備兩棺材云云，致被告未敢公然回家，被告因考量父親年已
        八十三歲，受原告戊○○之控制，若被告依往例繼續寄錢回家，款項非必父
        母能予收到，而容能收到，亦可能無法用到，被告乃暫時中止寄款，而母親
        中風行動不便，須人照料飲食起居，則已遷至大孫子酉○○空屋居住，但被
        告則按月付給胞妹未○○一萬三千元，請胞妹照顧母親，迄今從無間斷，亦
        有原告未○○可證，而父親育有七男五女，每名子女均負有扶養之義務，是
        容被告自八十六年五月間起因受恐嚇而暫時中止寄錢予父親，但尚有其他兄
        弟姊妹可以扶養，被告既仍出錢照顧母親，難認有拒絕履行扶養義務之情事
        。惟辛○○竟不分是非曲直，不念被告年老無所倚靠，要求被告廉價讓售土
        地，彼此聲息一致，而戊○○向來不務正業，高中無法讀到畢業，且於七十
        九年間因在台北六合彩明牌詐財被判刑坐牢，又因受害人逼債而逃回老家，
        其不顧家庭，導致第一、二任妻子離去，目前與辛○○聲請傳訊之證人蕭錦
        燕姘居，靠蕭女賣水果渡日，而原告戊○○恐嚇女兒不得回家，其欲操控父
        親之心已溢於言表。
（三）原告壬○○、戊○○、巳○○先於八十六年六月間聲請美濃鎮調解委員會調
        解，請求被告將名下土地讓售渠等三人，每分五十萬元，且要求先將土地過
        戶予渠等向銀行貸款，以貸到款項支付價金，因被告名下之土地係供將來養
        老之用（被告為賺錢扶養父母，年近五十猶未結婚），且所開之價格與市價
        每分二百萬元相差太多，事為被告所拒，乃調解不成，有調解不成立證明書
        可證，此後辛○○即於八十六年十月間委託律師來函撤銷贈與，並隨於同年
        十一月四日投狀請求被告返還受贈之土地，適與原告戊○○等人聲息相通，
        步調相應和，再衡以被告遲遲未婚，專心賺錢扶養父母，而所有子女當中屬
        被告最為孝順，已經母親己○○○陳明，即辛○○亦承認被告「以前有拿錢
        回來，今年（八十六）三月以後就沒有拿錢回來了」等語，則以被告之孝順
        ，辛○○何可能遽然撤銷贈與，且被告向來扶養父母，辛○○猶予撤銷，其
        他分有家產之男子有七名之多，渠等未如被告之孝順，何以未予撤銷贈與？
        參以辛○○年已八十三歲，老邁痴呆，無法分辨是非，其反對於最孝順之被
        告撤銷贈與，自係戊○○、巳○○二人在幕後操控及慫恿至明，辛○○所陳
        之事亦絕非實在。且父親從無要求履行扶養義務而為被告拒絕，來函所稱被
        告拒不履行扶養義務，亦顯與事實不符，按被告接函之後，即回覆律師，謂
        每名子女均有扶養父母之義務，父親每月生活費若干方才足夠，每名子女該
        分擔若干，請指定戊○○以外之子女一名代收代轉，本人自當按月匯寄，期
        待來函相告等語，乃律師或父親即未再來函告知，均足證被告從無拒絕履行
        扶養義務。又被告仍然期待父親告知被告該按月負擔若干生活費用，而於近
        日再以存證信函要求告知其數額，並告知指定何人代收代轉，此純替辛○○
        之利益設想，如此去函兩次，乃原告並未覆函告知指定何人，被告乃於八十
        七年一月三日逕匯五千元予原告，有匯款執據可考，嗣後仍將按月匯款，準
        此，被告按月支付扶養母親之費用一萬三千元，而母親於八十六年十二月間
        第二次中風，行動更為不便，被告自同年十二月十二日起，又另僱證人蕭春
        妹照顧生活起居，費用一萬元，則被告為扶養父母，每月基本支出即有二萬
        八千元，被告已竭盡所能，當無拒絕扶養之可言。
  （四）另按坐落高雄縣美濃鎮○○段一六九二號土地全筆係原告於七十九年間分產
        與子女之時，分配予被告，雖於七十九年十二月間曾一度移轉登記訴外人黃
        午○○名下，惟僅在便於黃午○○參加農保，並非原告先贈與黃午○○，然
        後黃午○○再贈與被告，辛○○有關此部份事實之陳述有誤。又同段一七○
        二號土地係由辛○○於分產之時，分予三名男子戊○○、壬○○、巳○○及
        被告四人共有，嗣於八十年間，其他三名男子之應有部分均讓售與被告，是
        退步言，果辛○○依法得撤銷贈與，亦僅得撤銷原贈與被告之應有部分四分
        之一而已，辛○○對於此筆請求撤銷全筆，亦非有理。
  （五）又戊○○等人一方面操控辛○○撤銷贈與，另一方面亦操控辛○○向其他兄
        弟索回財產，緣坐落美濃鎮○○段一六九○號土地，原由辛○○贈與長子即
        原告鍾森雄及次子即原告癸○○建屋居住，因一直未辦理過戶登記，辛○○
        發函索還，渠等恐房屋被拆除，無處棲身，不得已與原告協調，由原告鍾森
        雄之遺孀庚○○○與癸○○各付四十萬元向辛○○購買，此後扶養辛○○即
        由原告戊○○負責，有協議書及切結書可證，辛○○賣地得款八十萬元，已
        足供自身生活三年而無虞，此事與戊○○毫無牽扯，果該款非由戊○○取去
        ，其憑何代替癸○○等人負起扶養之義務，則辛○○向子女爭回財產，實係
        戊○○等人在幕後操控及導演，亦足為明證，辛○○述稱本件請求被告交還
        土地係出於其意云云，自非真言。
  （六）雖被告自八十六年五月份起即未寄錢予父親，惟據辛○○述稱：「寅○○以
        前有拿錢回來，今年三月以後被告就沒拿錢回來了，而午○○已一、二年沒
        拿錢回來了，我也沒有開口跟他們要」等語，既無開口向被告及午○○要錢
        ，而除被告及午○○二人之外，尚有七子三女，概均居住美濃，辛○○儘可
        就近向渠等索取生活費用，遑論被告遠在台北，不知原告無錢生活，即以辛○○從無向被告開口索取生活費用，被告更無拒絕之可能發生，被告辯稱從
        無拒絕履行扶養義務云云，顯屬可信。
  （七）七十九年十一月間兄弟分產，因被告長期賺錢扶養父母，致耽誤婚事迄未結
        婚，乃與兄弟同分一份，備為養老，而壬○○、戊○○、巳○○所分之份額
        ，亦先後讓售被告，另一七一二、一七一三及一七一四號等三筆，因每筆只
        一分多，分配或分管均有困難，乃由父母出賣被告，價金則由其他子女分配
        ，被告鑑於鍾家財產不應落入外人手裡，猶以高於市價承購，辛○○所受分
        配者並不多於其他男子，辛○○主張分予被告家產係以被告應扶養父母為條
        件，顯然不實，而其他男子亦各分得一份，何以未附有扶養父母之條件？亦
        堪證所謂附有條件之說，絕非實在。
  （八）被告遠住台北市，而其餘子女概均居住美濃，被告長期供給父母生活費，而
        生活費之來源又賴被告工作賺錢，父親生病被告無法送醫，乃因工作及居所
        太遠之關係，力有未逮，但被告盡心盡力，謹守子女之本份，其他子女多人
        ，自應略盡孝道，就近送醫，戊○○獲分家產，且為人子，帶父親看病，乃
        應盡之本份，難據此認被告未盡扶養義務。
  三、證據：提出報值信函及信封影本計一百六十三頁、午○○驗傷診斷書影本一紙
      、存證信函影本二份、調解不成立證明書影本一紙、協議書一紙、切結書一紙
      、匯款執據一紙為證，並聲請向高雄縣美濃郵局函查以郵政匯款送現金之方式
      送款予己○○○之次數、金額、匯款人之資料及傳訊證人己○○○、午○○、
      未○○。
    理    由
甲、程序方面：
一、按當事人死亡者，訴訟程序在有繼承人、遺產管理人或其他依法令應續行訴訟之
    人承受其訴訟以前當然停止，但有訴訟代理人時不適用之。民事訴訟法第一百七
    十三條、第一百六十八條分別定有明文。
二、經查，本件原告辛○○於起訴後，訴訟進行中之八十七年二月三日死亡，此有本
    院起訴書收文章及戶籍謄本一份在卷足稽，惟辛○○於生前即委任李萬得律師為
    訴訟代理人，是本件訴訟程序並不因辛○○之死亡而當然停止。又因辛○○之法
    定繼承人未依規定聲明承受訴訟，本院依職權裁定命其繼承人即原告己○○○、
    庚○○○、酉○○、卯○○、戌○○、子○○、癸○○、甲○○、壬○○、乙○○○、辰○○、丁○○、丙○○、戊○○、巳○○、丑○○、未○○、申○○、
    午○○（以上法定繼承人有戶籍謄本及繼承系統表為證）續行訴訟。
三、又原告己○○○、庚○○○、酉○○、卯○○、戌○○、子○○、癸○○、甲○○、壬○○、乙○○○、辰○○、丁○○、丙○○、戊○○、巳○○、丑○○、
    未○○、申○○、午○○經合法通知，未於最後言詞辯論期日到場，核無民事訴
    訟法第三百八十六條各款所列情形，爰依被告聲請，由其一造辯論而為判決。
乙、實體方面：
一、本件辛○○起訴主張座落高雄縣美濃鎮○○段第一六九二及第一七０二號地號二
    筆土地，原為其所有，因冀望被告能扶養其生活起居，遂將前揭二筆土地先後贈
    與被告，詎被告於八十六年三月之後，即置其不顧，並將奉養父親之責任全推由
    原告戊○○承擔。而被告先前雖曾匯錢予辛○○使用，惟數目均只有一千元或二
    千元不等，尚不足以供辛○○生活之用，又被告尚積欠辛○○第一七一二、一七
    一三及一七一四地號土地之買賣價金，逼使辛○○生活無著，為此提起本件訴訟
    ，並依撤銷贈與之法律關係，請求被告返還並移轉登記同段第一六九二及一七０
    二地號土地予辛○○等情。被告則以其自高中畢業外出工作之後即按月寄予辛○○生活費用，迨至七十四年以後，則改寄母親己○○○經收。本件係因原告戊○○欲向被告購買土地不遂，而慫恿辛○○撤銷贈與所致，惟被告每月均支付生活
    費予己○○○，再由辛○○向己○○○拿取費用，同時被告尚以每月一萬元之代
    價雇請胞妹即原告蕭春妹照顧中風之母親己○○○，何能謂被告未盡扶養義務？
    又被告係因原告戊○○之恐嚇才自八十六年五月起未再匯款予辛○○，惟被告尚
    發存證信函詢問辛○○每月應支付多少生活費，因辛○○一直未予答覆，而至八
    十七年一月起，又開始匯款五千元予原告，被告雖因遠居臺北，卻未敢忘記扶養
    父母之責，僅因分處二地，無法就近照顧辛○○，但被告二十多年來對於扶養父
    母之責絲毫不敢或忘等語，資為抗辯。
二、經查，本件辛○○主張坐落高雄縣美濃鎮○○段第一六九二、一七０二地號土地
    ，原為其所有，上揭第一六九二號土地因方便原告午○○參加農保而先於七十九
    年十二月十二日以贈與名義移轉登記為原告午○○（即黃午○○）所有，惟乃通
    謀虛偽意思表示，而後原告於八十四年十二月十六日將該筆土地贈與與被告，則
    該筆土地始由原告午○○名下移轉登記予被告所有；又上揭第一七Ｏ二號土地全
    部，則係辛○○於八十一年二月二十一日贈與移轉登記與被告等情，業據提出土
    地登記簿謄本二份為證，且被告對於辛○○為原告午○○參加農保之事而先將上
    揭第一六九二號土地登記於午○○名下，實為贈與予被告，並於八十四年十二月
    十六日移轉登記與被告等情，並不爭執，是系爭同段第一六九二號土地，係辛○○直接贈與被告等情，應堪採信。又雖被告抗辯：系爭同段第一七Ｏ二號土地係
    辛○○於分產時，分予原告戊○○、壬○○、巳○○及被告四人共有，八十年間
    ，除被告外之其餘三共有人將應有部分讓售予被告云云。惟為辛○○所否認，且
    依兩造所不爭執之土地登記簿謄本上記載，該筆土地係於八十一年二月十五日由
    辛○○以贈與名義直接移轉登記予被告，並非由辛○○移轉登記予上揭四名子女
    後，再由除被告以外之三子女移轉應有部分共四分之三予被告，況被告對於上揭
    辯詞，亦無舉證以實其說，是被告此部分之抗辯，尚難採信，是系爭同段第一七
    Ｏ二號土地全部，確為辛○○贈與予被告，並非其中之應有部分四分之三係被告
    向其餘之共有人所買受。又查，被告係辛○○之直系血親卑親屬（女兒），被告
    依法應對原告負扶養義務等情，為兩造所不爭，並有原告提出繼承系統表及戶籍
    謄本為證，堪信原告上開主張為真實。惟本件所應審酌者乃在於辛○○贈與上揭
    二筆土地予被告後，被告是否已依法對辛○○盡其扶養義務？辛○○可否撤銷上
    揭贈與行為？
三、按「受贈人對於贈與人有左列情形之一者，贈與人得撤銷其贈與：二、對於贈與
    人有扶養義務而不履行者。」，民法第四百十六條第一項第二款定有明文。次按
    贈與因受贈人之利益而為之，其行為本為加惠行為，受贈人若有忘惠行為，應使
    贈與人有撤銷贈與之權，惟此項撤銷權之行使，應限於受贈人係出於「惡意」不
    盡扶養義務始可適用，否則贈與人動輒以受贈人未盡扶養義務，而不問其原因為
    何，隨意撤銷贈與之法律關係，將使原本存在之法律關係長久處於不確定之狀態
    ，而有害於交易安全，是以前揭規定，自應限於受贈人「惡意」不盡扶養義務始
    有適用。
四、再查，本件辛○○對於被告自年輕時即外出至臺北工作，並匯錢回家之事實，業
    據辛○○於本院言詞辯論庭期中陳稱：「．．．寅○○以前有拿錢回來，今年三
    月以後就沒拿錢回來了。」、「．．．被告是把錢有時交他媽媽，他媽媽再轉交
    給我，有時就沒拿錢回來。」等語（參見本院八十六年十二月十日言詞辯論筆錄
    ），核與原告己○○○所述：「．．．生活費用是寅○○供給我的，寅○○高中
    畢業後開始工作就供給我，現在還有供給我生活費用，也有供給辛○○生活費用
    ，被告將生活費用寄給我，我再拿給辛○○．．．。」及原告午○○陳述：「都
    是被告拿出生活費用，．．．，以前被告寄匯票，是我帶我母親去領錢，領了之
    後，交一部分錢給我父親，母親中風後，被告才寄現金回家。」等語互核一致，
    並有被告所提出之報值信函及匯款用之信封計一百六十三頁為證，是被告抗辯其
    自工作之後即按月匯款扶養父母等情應堪認定。又被告雖自承自八十六年五月以
    後開始停止匯款，惟此係因受到訴外人戊○○之出言恐嚇，此業據原告午○○於
    本院言詞辯論庭期中陳稱：「．．．八十六年四月九日戊○○打我，不准我進去
    家門，否則要打死我，我才沒回去煮飯給父母親吃，原因是戊○○要我轉告被告
    要買她的地，被告不願意。」，則被告心中不免疑慮其所匯款項是否會遭戊○○
    挪用，因而「暫時」停止匯款而已，並非「惡意」欲棄原告不顧，尚難據此即認
    定被告不盡其扶養義務。另參酌被告既自七十四年以後均係將生活費用先匯予其
    母親己○○○，再由己○○○交給原告使用，而己○○○亦自陳：「．．．這個
    月（八十六年十二月）被告還有拿三萬元給我，我再拿一萬元多元給辛○○，這
    個月是交給我的孫子拿回來給我。」等語，而己○○○係辛○○之妻，被告之母
    ，兩造均與之有密切之親屬關係，理應不致偏坦任何一造，其證詞自堪予採信。
    由此可認被告確有扶養辛○○，況被告復繼續於八十七年一月時匯款五千元予辛○○，亦有匯款執據一紙可憑，堪認被告始終未曾不盡扶養辛○○之責。從而本
    件辛○○既未能舉證證明被告確有不盡扶養義務之具體事實，其依民法第四百十
    六條第一項第二款之規定主張撤銷贈與行為，並請求將系爭二筆土地返還及將所
    有權移轉登記予辛○○所有，為無理由，應予駁回。
五、兩造其餘之主張及防禦，均不影響本件判決之結果，自無庸一一審酌，併此敘明
    。
六、據上論結：本件原告之訴為無理由，依民事訴訟法第三百八十五條第一項前段、
    第七十八條，判決如主文。
中    華      民      國      八十九    年      四      月      十九    日
                                        臺灣高雄地方法院民事第二庭
~B法      官  朱玲瑤
右為正本係照原本作成。
如不服本判決，應於送達後廿日內，向本院提出上訴狀並表明上訴理由，如於本判決
宣示後送達前提起上訴者，應於判決送達後十日內補提上訴理由書（須附繕本）。
中      華      民      國    八十九    年      四      月     十九     日
~B法院書記官  張乃昇


司法院資訊處製作；財團法人民間司法改革基金會備份。
